【裁判字號】    98,消債更,290
【裁判日期】    981023
【裁判案由】    更生
【裁判全文】
臺灣桃園地方法院民事裁定                98年度消債更字第290號
聲請人即
債  務  人  甲○○
上列當事人聲請消費者債務清理事件，本院裁定如下：
    主  文
債務人甲○○自中華民國九十八年十月二十三日下午十七時起開
始更生程序。
命司法事務官進行本件更生程序。
    理  由
一、按「法院開始更生程序之裁定，應載明其年、月、日、時，
    並即時發生效力」，又「法院裁定開始更生或清算程序後，
    得命司法事務官進行更生或清算程序；必要時，得選任律師
    、會計師或其他適當之自然人或法人一人為監督人或管理人
    」。消費者債務清理條例第45條第1 項、第16條第1 項分別
    定有明文。
二、本件聲請人即債務人聲請意旨略以：聲請人於民國97年7 月
    間曾依照消費者債務清理條例第151 條規定，與聲請人所屬
    之最大債權銀行即聯邦商業銀行股份有限公司，成立前置協
    商約定每月清償新台幣（下同）15,500 元，共分175期，惟
    聲請人於協商時薪資為30,792 元，而最近3個月平均薪資為
    25,035元，以目前薪資扣除協商金額後，尚須負擔祖母養老
    院之費用22,000元（3個月支出1次），又聲請人之弟弟亦因
    入監服刑，因而需負擔接見費用每月3 千元；扣除上開費用
    後之餘額即不足支應聲請人個人每月基本生活開銷，是並非
    聲請人主觀上惡意予清償，而係客觀上確有不可歸責於聲請
    人之事由；再者聲請人無擔保或無優先權之債務總額未逾1
    千2 百萬元，復未經法院裁定開始清算程序或宣告破產，爰
    聲請更生等語。
三、經查，聲請人所主張之上開事實，業據其提出全戶戶籍謄本
    、債權人清冊、聲請人本人96年、97年度綜合所得稅各類所
    得資料清單及財產歸屬資料清單、財團法人金融聯合徵信中
    心綜合信用報告書、勞健保支出證明、郵政儲金簿、在監執
    行證明書等單據影本各1 份為證，經核與其所述相符。次查
    聲請人96、97年度綜合所得稅籍資料清單顯示，聲請人96年
    度每月平均所得為30,683元（計算式：（370,299-2,101）/
    12=30,683），97年度年所得為30,657（計算式：（369,508
    ）/12= 30,657）元，另依聲請人所陳報之98年2 月至9月每
    月工作所得，每月平均所得約為27,371元（計算式：（34,4
    45+26,700+22,438+28,855+23,813+25,821+28,409+28,486)
    /8= 27,371）。另關於聲請人個人所提列之必要生活費用以
    及扶養支出18,033元部分，上開金額中除聲請人所提列每月
    探視服刑之親屬3千元非屬必要支出（應扣除）外，另每3個
    月之祖母扶養費用2萬2千元（每月平均7,333 元），及聲請
    人個人必要支出7千7百元則應予准許，是以聲請人之每月必
    要支出及扶養費用合計應為15,033元。
四、綜上，依上開資料則聲請人之每月合理必要性支出，加以聲
    請人目前每月所得27,371元計算，兩者扣除後賸餘12,338元
    ，比對前置協商最大債權銀行所給予之條件每月15,500元，
    則顯有未足，是聲請人已無法支付上開條件，況比對協商當
    時（97年）聲請人每月平均所得30,657元之所得條件已有改
    變。是上開協商並未斟酌聲請人之支付能力，僅因聲請人疏
    慮或無從選擇或迫於現實因素勉強達成之條件，已難期聲請
    人能確實履行（聲請人亦僅繳款至98年4 月止），且依上開
    聲請人目前所得計算亦無法得出足以支撐其生活最低必要費
    用之結果，故本院認其情形仍屬消費者債務清理條例第151
    條第5 項但書「因不可歸責於己之事由，致履行顯有重大困
    難」之規定並與本條例立法意旨相符，聲請人屬不能清償債
    務之情形。此外，本件亦查無聲請人有消費者債務清理條例
    第6條第3項、第8條或第46 條各款所定駁回更生聲請之事由
    存在，則聲請人聲請更生，洵屬有據，並依首揭規定命司法
    事務官進行本件更生程序，爰裁定如主文。
中    華    民    國    98    年    10    月    23    日
                  民事第三庭    法    官  張天民
備註 1：關於更生方案之「認可」，本院必實際依聲請人之收入
        、資產狀況詳細評估，認為公允者始予認可，非依債權
        總額打折認定，請慎提更生方案。
備註 2：依消費者債務清理條例第61條、第65條之規定：若債務
        人提出之更生方案未經債權人會議同意可決、亦未經法
        院裁定認可者，應開始「清算程序」。屆時債務人所有
        之全部財產均將「拍賣變價」分配予債權人；且法院得
        依利害關係人之聲請或依職權限制債務人之生活；債務
        人公私法上之資格或權利將受限，不得從事擔任特定職
        務或業務之從業人員、不得經營若干特定營業或為某些
        特定交易行為、或喪失部分特定資格；而若查明債務人
        有消費者債務清理條例第133條、第134條各款所規定之
        情事（例如經查明債務人有因浪費、賭博或其他投機行
        為，致財產顯然減少、負擔過重債務；或普通債權人之
        分配額低於債務人聲請前 2年可處分所得扣除自己及依
        法應受其扶養者所必要生活費用之數額），本院將為「
        不免責」之裁定。
上為正本係照原本作成。
本件不得抗告。
本裁定已於98年10月23日17時公告。
中    華    民    國    98    年    10    月    23    日
                                書 記 官  崔青菁


司法院資訊處製作；財團法人民間司法改革基金會備份。
